臺灣板橋地方法院民事判決　　　　　　　99年度訴字第2185號
原　　　告　林文煜
訴訟代理人　陳適庸律師
複代理人　　陳欽熙
被　　　告　錢阿平
上列當事人間請求拆屋還地事件，經本院於民國100年4月20日言
詞辯論終結，判決如下：
    主  文
被告應將坐落新北市泰山區○○○段大窠坑小段第四八三地號土
地上，如附圖編號第483（8）所示鐵皮製機具倉庫（面積7.00平
方公尺）及編號第483（3）所示鐵皮製車庫（面積14平方公尺）
之地上物拆除，將上開土地返還原告及其他全體共有人。
訴訟費用由被告負擔。
本判決第一項得假執行；但被告以新臺幣肆萬貳仟元為原告預供
擔保後得免為假執行。
    事實及理由
壹、原告方面：
一、坐落於新北市泰山區○○○段大窠坑小段第483地號土地為
    原告及其他共有人所分別共有，然被告所有之車庫鐵皮屋等
    地上物無權占有上開土地，經新北市新莊地政事務所測量後
    ，如測量圖編號第483（8）所示鐵皮製機具倉庫（面積7.00
    平方公尺）及編號第483（3）所示鐵皮製車庫（面積14平方
    公尺）地上物為被告所有，迄今均仍無權使用系爭土地中。
二、為此，爰依民法第767條及第821條規定，請求被告拆除上開
    地上物後，返還占用土地於原告及其他全體共有人，併聲明
    除擔保金額外如主文所示。
貳、被告方面：
    被告對於無權使用系爭土地之事實並不爭執，並表示是上一
    代就開始使用了，以前有在使用現已無使用並願意拆除，爰
    聲明駁回原告之訴及其假執行之聲請，如受不利益判決，願
    供擔保請准宣告免予假執行。
參、兩造不爭執事項：
    坐落新北市泰山區○○○段大窠坑小段第483地號之土地，
    為原告及其他共有人所共有，被告於該土地上所有地上物之
    坐落位置與面積，依新北市新莊地政事務所100年1月5日土
    地複丈成果圖所記載及使用：編號第483（8）所示鐵皮製機
    具倉庫（面積7.00平方公尺）及編號第483（3）所示鐵皮製
    車庫（面積14平方公尺）地上物均為被告所有，以前有在使
    用現已無使用。
肆、法院之判斷：
一、按所有人對於無權占有或侵奪其所有物者，得請求返還之；
    對於妨害其所有權者，得請求除去之；有妨害其所有權之虞
    者，得請求防止之；各共有人對於第三人，得就共有物之全
    部，為本於所有權之請求。但回復共有物之請求，僅得為共
    有人全體之利益為之，民法第767條第1項及第821條分別定
    有明文。又以無權占有為原因，請求返還所有物之訴，被告
    對於原告就其物有所有權存在之事實無爭執，而僅以非無權
    占有為抗辯者，原告於被告無權占有之事實，無舉證責任。
    被告應就其取得占有，係有正當權源之事實證明之。如不能
    證明，則應認原告之請求為有理由（最高法院72年度台上字
    第1552號判決意旨參照）。
二、原告主張為坐落新北市泰山區○○○段大窠坑小段第483地
    號土地共有人（所有權應有部分6分之1），被告所有地上物
    無權占用系爭土地，分別有如不爭執事項欄所示之建物及附
    圖所示之面積，此有土地登記簿謄本及新北市新莊地政事務
    所100年1月5日土地複丈成果圖在卷可稽，並為被告所不爭
    執，被告亦表示是上一代就在使用了並願意拆除等語（見本
    院卷第103頁100年4月20日言詞辯論筆錄），自堪信原告之
    主張為真實。
三、綜上所述，被告所有之系爭地上物占用原告及其他全體共有
    人共有之土地並無法律上之權源，則原告依民法第767條第1
    項、第821條之規定，請求被告將如主文第一項所示坐落新
    北市泰山區○○○段大窠坑小段第483地號土地上之地上物
    拆除後，將占用之土地交還原告及全體共有人，為有理由，
    應予准許。
四、原告對於被告請求之訴訟標的價額未逾50萬元，爰依職權宣
    告假執行，並依被告之聲請定相當之金額宣告免為假執行。
五、原告之訴為有理由，依民事訴訟法第78條、第389條第1項第
    5款、第392條，判決如主文。
中    華    民    國    100    年    4    月    29    日
                  民事第一庭    法  官  黎文德
以上正本係照原本作成
如對本判決上訴，須於判決送達後20日內向本院提出上訴狀
中    華    民    國    100    年    4    月    29    日
                                書記官  呂昆